【裁判字號】    97,消債更,1886
【裁判日期】    971222
【裁判案由】    聲請更生程序
【裁判全文】
臺灣高雄地方法院民事裁定          97年度消債更字第1886號
聲  請  人  甲○○
上列當事人聲請消費者債務清理事件，本院裁定如下：
    主  文
更生之聲請駁回。
聲請費用由聲請人負擔。
    理  由
一、按債務人不能清償債務或有不能清償之虞者，得依本條例所
    定更生或清算程序，清理其債務，消費者債務清理條例第 3
    條定有明文。又聲請更生或清算不合程式或不備其他要件者
    ，法院應以裁定駁回之，但其情形可以補正者，法院應定期
    間先命補正，復為同條例第8條所明定。
二、本件聲請意旨略以：聲請人於消費者債務清理條例施行後，
    於民國97年8 月18日向最大債權金融機構台灣新光商業銀行
    股份有限公司（下稱新光銀行）申請前置協商，因新光銀行
    提出之方案，聲請人無法負擔，且聲請人擔任臨時工，每月
    薪資不穩定，且每月除自己之必要支出外，尚須扶養父母，
    雙方協商難以達成，故協商不成立。聲請人對金融機構負債
    ，其中無擔保或無優先權之債務總額未逾新台幣（下同）1,
    200 萬元，復未經法院裁定開始清算程式或宣告破產，因有
    不能清償債務之情事，爰向本院聲請更生等語。
三、經查：
  (一)本件於前置協商程序中，聲請人願意每月償還3,000 元，然
    因聲請人未能接受顯足以負擔之還款方案，故協商不成立，
    有更生聲請狀、「消費者債務清理條例」債務人向最大債權
    金融機構辦理前置協商申請書、前置協商不成立通知書在卷
    可稽。
  (二)查消費者債務清理條例之立法目的，係為使不幸陷入經濟困
    境之人得以清理債務、重建生活，並在清理過程中能保有符
    合人性尊嚴之最低基本生活，而非在維持債務人過去慣常之
    寬逸生活，是於評估債務人清償債務之能力時，並非任其主
    張生活費用之數額，否則將造成揮霍無度以致清償債務能力
    降低之人，反而更容易進入更生程序之歧異現象，是本院參
    酌內政部所公告97年度高雄縣低收入戶最低生活費用每人每
    月為9,829 元，係按照政府公布最近1 年平均每人消費支出
    （包含食品費、衣著鞋襪費、房租水電費、家居管理費、醫
    療保健費、交通通訊費、娛樂教育費及雜項支出）60 %訂定
    ，認聲請人每月必要生活費用（包含食、衣、住、行、強制
    性保險等）依此標準以每月9,829 元計算，始屬合理，逾此
    範圍之支出尚無可採。
  (三)至聲請人稱扶養父母親一節云云。然本件依聲請人所陳其父
    邱炳煌及其母陳冠華之財政部台灣省南區國稅局財產歸屬資
    料清單、95、96年度綜合所得稅各類所得資料清單所載，聲
    請人之父邱炳煌名下現有房屋及土地各1 筆，於95年間尚有
    營利所得6,041 元；而聲請人之母陳冠華，且於95年、96年
    間均有利息所得分別為5,361 元、16,606元，足見聲請人之
    父、母應非不能以自己之財產維持生活而需由聲請人負扶養
    義務，則依民法第1117條規定，聲請人依法自尚無支應其父
    、母扶養費用之必要，是聲請人據此主張其收入不敷生活必
    要費用之支出云云，已難採信。
  (四)按聲請人自稱其目前在垣峰工程有現公司擔任臨時工，每月
    收入約20,800元，此有前置協商收入切結書可參，此切結書
    乃係聲請人自行書立，且聲請人應無故意高填自己收入，致
    增加自身清償能力之可能，可認聲請人主張其每月收入約有
    20,800元乙節，應可採信。是此，以聲請人每月薪資20,800
    元扣除生活必要費用9,829 元，尚餘10,971元，難認聲請人
    已不能清償債務或有不能清償債務之虞。
四、綜上所述，聲請人平均之月收入扣除最低生活費後，尚無「
    不能清償債務或不能清償之虞」，其更生之聲請即不符消費
    者債務清理條例第3 條所定要件，且上開欠缺又屬無從補正
    ，依首揭說明，自應駁回其聲請，爰裁定如主文。
中    華    民    國    97    年    12    月    22    日
            民事第一庭   法    官  張茹棻
上為正本係照原本作成
如不服本裁定，應於裁定送達後10日內，以書狀向本院提出抗告
，並繳納抗告費新臺幣1千元。
中    華    民    國    97    年    12    月    22    日
                         書 記 官  黃美秀


司法院資訊處製作；財團法人民間司法改革基金會備份。
